臺灣高等法院臺中分院刑事裁定
110年度毒抗字第751號
抗  告  人  
即受處分人  徐福坤



上列抗告人因聲請重新審理案件，不服臺灣苗栗地方法院中華民
國110年5月12日裁定（110年度毒聲重字第27號）提起抗告，本
院裁定如下：
    主  文
抗告駁回。
    理  由
一、抗告意旨詳如附件之刑事聲請再審狀所示。　　　　
二、按抗告為不服法院裁定請求直接上級法院救濟之方法，不因
    其形式上誤用上訴、再審或其他字樣而異其效力。本件抗告
    人即受處分人（下稱抗告人）徐福坤所提之「刑事聲請再審
    狀」，案號欄係記載「110年度毒聲重字第27號」，觀其理
    由是針對110年度毒聲重字第27號裁定聲明不服，主張評分
    有誤之事實符合毒品危害防制條例第20-1條第5項所稱「新
    證據」云云，可知本件抗告人之真意應係對原審所為駁回其
    聲請重新審理之裁定提起「抗告」，先予指明。　　
三、按觀察、勒戒及強制戒治之裁定確定後，因發現確實之新證
    據足認受觀察、勒戒或強制戒治處分之人，應不施以觀察、
    勒戒或強制戒治者，受觀察、勒戒或強制戒治處分之人，或
    其法定代理人、配偶，或檢察官得以書狀敘述理由，聲請原
    裁定確定法院重新審理；聲請重新審理，應於裁定確定後30
    日內提起，但聲請之事由，知悉在後者，自知悉之日起算；
    法院認為無重新審理之理由，或程序不合法者，應以裁定駁
    回之；認為有理由者，應重新審理，更為裁定；法院認為無
    理由裁定駁回聲請者，不得更以同一原因，聲請重新審理，
    毒品危害防制條例第20條之1第1項第5款、第2項、第4項分
    別定有明文。　　
四、次按有無繼續施用毒品傾向之評估標準，並非完全以受勒戒
    人勒戒後之結果為準，勒戒前之各種情況，仍應作為評估之
    依據。依勒戒處所評分說明手冊規定，係以前科紀錄與行為
    表現、臨床評估、社會穩定度，三項合併計算分數，每一大
    項皆有靜態因子與動態因子。而關於有無繼續施用毒品傾向
    之評估標準，法務部因應毒品危害防制條例之修正及民國10
    9年11月18日最高法院刑事大法庭109年度台上大字第3826號
    裁定意旨，業於110年3月26日以法矯字第11006001760號函
    修正頒布「有無繼續施用毒品傾向評估標準紀錄表」、「有
    無繼續施用毒品傾向評估標準評分說明手冊」，上開評分說
    明手冊載明判定之原則：「受觀察勒戒人入所後，經過2週
    時間的觀察、勒戒，由處所及醫療人員依據其各項紀錄、資
    料及觀察勒戒期間之行為表現，加以評分。在勒戒人入所4
    至6週後，可再做一次評估以做必要之評分修正。每一大項
    皆有靜態因子與動態因子。先以靜態因子分數評分，靜態因
    子分數總分在60分（含）以上為『有繼續施用毒品傾向』；60
    分以下，與動態因子分數相加，如果總分在60分（含）以上
    ，為『有繼續施用毒品傾向』」，又評估標準紀錄表及說明手
    冊中「前科紀錄與行為表現」之第1題及第3題之計分方式修
    正如下(餘無修正)：㈠第1項「毒品犯罪相關司法紀錄」：計
    分方式修正為每筆(次)5分，總分上限為10分；㈡第3項「其
    他犯罪相關紀錄」：計分方式修正為每筆(次)2分，總分上
    限為10分。是被告有無「繼續施用毒品傾向」，係依具體個
    案之臨床實務及相關事證等情綜合判定，有其相當之專業依
    據及標準，且涉及專門醫學，又衡酌強制戒治之目的，係為
    協助施用毒品者戒斷毒品之心癮及身癮所為之一種保安處分
    類型，而該評估標準係將與判斷有無繼續施用傾向之相關因
    素加以列舉及量化，適用於每一位受觀察、勒戒處分之人，
    具一致性、普遍性、客觀性，以利執法者判定受勒戒人有無
    繼續施用毒品傾向，倘其評估由形式上觀察，無擅斷或濫權
    等明顯不當情事，法院應予尊重。　　
五、經查：　　
  ㈠抗告人因施用第一級、第二級毒品案件，前經原審法院以109
     年度毒聲字第252 號裁定送觀察、勒戒後，再經原審法院
    於110 年3 月11日以110 年度毒聲字第226 號裁定令抗告人
    入戒治處所強制戒治，其期間為6 個月以上，至無繼續強制
    戒治之必要為止，但最長不得逾1 年確定，嗣抗告人於110 
    年3 月11日入新店戒治所強制戒治乙節，有臺灣高等法院被
    告前案紀錄表在卷可稽。原審認「有無繼續施用毒品傾向評
    估標準紀錄表」及「有無繼續施用毒品傾向評估標準說明手
    冊」係法務部針對多數不特定人民就有無繼續施用毒品傾向
    評估事項所為對外發生法律效果之具有法規性質之命令，是
    上開紀錄表及說明手冊之修正，屬於行政規則或法規命令之
    修正，為法律變更，非毒品危害防制條例第20條之1 第1 項
    第5 款所稱之「新證據」，抗告人以此為由聲請重新審理，
    與法定要件不符，而駁回抗告人重新審理之聲請，經核並無
    違誤。　　　　　　
  ㈡抗告人雖以刑事聲請再審狀所載情詞提起抗告。惟上開「有
    無繼續施用毒品傾向評估標準紀錄表」之評分結果係由法務
    部矯正署新店戒治所具相關專業知識經驗人士，依其本職學
    識所為評估，且與勒戒處所評分說明手冊之規定並無不合，
    其所為之綜合評分係依抗告人個案臨床實務及具體事證，據
    以判定，形式觀察並無擅斷或濫權等明顯不當之情事，且勒
    戒處所之組織、人員之資格及執行觀察、勒戒相關程序，暨
    判斷施用毒品者有無繼續施用毒品傾向，均有相關法令嚴格
    規範，非可恣意而為。且抗告人爭執上開評估項目有錯誤乙
    節，係屬於對法務部所為上開評估標準紀錄表及評估標準說
    明手冊之修正適用之爭執，然此屬於行政規則或法規命令之
    修正，為法律變更，並非毒品危害防制條例第20條之1 第1 
    項第5 款所稱之「新證據」，抗告人以此為由聲請重新審理
    ，與法定重新審理之要件不符，尚非有據，其抗告為無理由
    ，應予駁回。　　　　
六、綜上所述，原裁定駁回抗告人重新審理之聲請，於法並無違
    誤，本件抗告無理由，自應予駁回。　　
據上論斷，應依刑事訴訟法第412條，裁定如主文。
中　　華　　民　　國　　110 　年　　6 　　月　　28　　日
       　　刑事第五庭    審判長法　官  鄭  永  玉
 　　　　　　　　　　　　　    法　官  許  文  碩
 　　　　　　　　　　　　　　  法　官  周  莉  菁                         
以上正本證明與原本無異。     
不得再抗告。
                               書記官  王  朔  姿
　　　　　　　　　　　　　　　 
中　　華　　民　　國　　110 　年　　6 　　月　　28　　日